【裁判字號】    97,消債更,292
【裁判日期】    970611
【裁判案由】    更生事件
【裁判全文】
臺灣臺北地方法院民事裁定           97年度消債更字第292號
聲  請  人
即債務人    甲○○
上列當事人因消費者債務清理事件聲請更生及保全處分，本院裁
定如下：
    主  文
更生及保全處分之聲請均駁回。
聲請費用由聲請人負擔。
    理  由
一、按債務人對於金融機構因消費借貸、自用住宅借款、信用卡
    或現金卡契約而負債務，在聲請更生或清算前，應提出債權
    人清冊，以書面向最大債權金融機構請求協商債務清償方案
    並表明共同協商之意旨，消費者債務清理條例（下稱本條例
    ）第151條第1項定有明文。債務人依本條例第151條第1項規
    定請求協商債務清償方案後，任一債權金融機構於協商期間
    內對其財產聲請強制執行者，視為協商不成立；債權金融機
    構於債務人請求協商前已聲請法院開始強制執行程序，而不
    同意延緩執行者，亦同，本條例施行細則第44條亦有明文。
    又聲請更生或清算不合程式或不備其他要件者，法院應以裁
    定駁回之，但其情形可以補正者，法院應定期間先命補正，
    復為本條例第8條所明定。
二、本件債務人向本院聲請更生及保全處分之意旨略為：其有不
    能清償債務情事，且無擔保或無優先權之債務總額未逾新臺
    幣1,200萬元，復未經法院裁定開始清算程序或宣告破產，
    曾以書面向債權銀行請求共同協商，並要求其向法院聲明暫
    緩執行程序，債權銀行卻不同意暫緩，依本條例施行細則第
    44條之規定，視為協商不成立；又債務人之自用住宅現由本
    院公告拍賣中，若遭拍定，則債務人無處可居，將影響更生
    程序之進行，故同時聲請保全處分云云。
三、經查，本件債務人雖主張曾以書面請求共同協商並要求延緩
    執行，惟依債務人於更生聲請狀內所附之前置協商申請書、
    延緩執行申請書可知，該等書面所載之日期均為「97年6月5
    日」，而本件更生聲請狀末頁所載之撰狀日期為「97年6月6
    日」，旋即於翌週週一，即「97年6月9日」由本院蓋戳收件
    ，顯見債務人於作成請求協商、延緩執行申請書後即遞狀聲
    請更生，根本未給予債權銀行考量是否同意延緩執行之時間
    及機會，況且，申請書是否確有交寄、債權銀行是否確有收
    受、何時收受等情，債務人亦未提出任何付郵憑證、回執或
    類似之證明文件以實其說，是債務人所稱「債權銀行不同意
    暫緩執行」、「視為協商不成立」等語，並非實情。觀其用
    心，顯係債務人因財產遭法院強制執行，拍賣在即，故而臨
    事拼湊，虛創協商不成立之假象，以便立即聲請更生，並同
    時聲請保全處分以停止拍賣程序之進行。
四、本件更生之聲請，既無本條例施行細則第44條視為協商不成
    立之事由，自仍應依本條例第151條第1項之規定進行協商程
    序，並於協商不成立後，始得聲請更生或清算。本件既未依
    法進行協商，且上開欠缺又屬無從補正，依首揭說明，自應
    駁回更生之聲請。又更生之聲請既遭駁回，則債務人保全處
    分之聲請即失所附麗，應一併駁回，爰裁定如主文。
中    華    民    國    97    年    6     月    11    日
              民事第八庭    法      官  郭淑貞
上為正本係照原本作成
如不服本裁定，應於裁定送達後10日內，以書狀向本院提出抗告
，並繳納抗告費新臺幣1千元
中    華    民    國    97    年    6     月    11    日
                            書  記  官  張樹成


司法院資訊處製作；財團法人民間司法改革基金會備份。
